---
title: "Tubes Kelompok 7"
author: "Naufal Aziz Ferdian, Favian Arkanda, Azzelya Thiarnady"
date: "2025-11-15"
output: html_document
---

## 0. Persiapan Library

```{r}
auto_library <- function(pkg){
  if (!require(pkg, character.only = TRUE)) {
    install.packages(pkg, dependencies = TRUE)
    library(pkg, character.only = TRUE)
  }
}

)=
```

```{r}
library("tidyverse")
library("car")
library("ggpubr")
library("DescTools")
library("rstatix"
```

## 1. Import Data

```{r}
df <- read.csv("Dataset Tugas Besar ADS 2025 - Karakteristik Mahasiswa .csv")##
```

## 🧹 **2. DATA CLEANING**

```{r}
str(df)
colSums(is.na(df))
```

```{r}
df$IPK.raw <- df$IPK.Terakhir

# 1. Mengubah koma menajadi titik
df$IPK.clean <- gsub(",", ".", df$IPK.raw)

# 2. Ubah teks non_numerik ("-", "Belum ada", dll) menjadi NA 
df$IPK.clean[df$IPK.clean %in% c("-", "Belum ada", "belum diketahui", "", " ", NA )] <- NA

# 4. Konversi ke numeric
df$IPK.clean <- as.numeric(df$IPK.clean)

# 5. Cek Hasil
summary(df$IPK.clean)
```

## 📊 **3. EDA (Exploratory Data Analysis)**

```{R}
df$Uang.Saku.....yang.diberikan.oleh.orangtua.
```

```{r}
summary(df[, c("IPK.clean", "Uang.Saku.....yang.diberikan.oleh.orangtua.")])
```

```{r}
# Histogram IPK
ggplot(df, aes(IPK.clean)) + 
  geom_histogram(bins=100, fill="skyblue") + 
  geom_density()
```

```{r}
df$Akses.Internet..yang.paling.sering.digunakan.
```

```{r}
# boxplot IPK
ggplot(df, aes(Akses.Internet..yang.paling.sering.digunakan., IPK.clean)) +
  geom_boxplot(fill="orange")
```

## 🧪 **4. UJI ASUMSI ANOVA**

```{r}
# sahpirop test
shapiro.test(df$IPK.clean)
```

```{r}
# 4.2 Homogenitas varians(Levene test)
leveneTest(IPK.clean ~ Akses.Internet..yang.paling.sering.digunakan., data=df)
```

## 🧮 **5. ANOVA Satu Arah**

Model:

IPK=μ+αi+ϵ\text{IPK} = \mu + \alpha\_i + \epsilonIPK=μ+αi​+ϵ

```{r}
anova_model <- aov(IPK.clean ~ Akses.Internet..yang.paling.sering.digunakan., data=df)
summary(anova_model)
```

## 📉 **6. Regresi Linear: IPK \~ Uang Saku**

```{r}
reg <- lm(IPK.clean ~ Uang.Saku.....yang.diberikan.oleh.orangtua., data = df)
summary(reg)
```

```{r}
ggplot(df, aes(Uang.Saku.....yang.diberikan.oleh.orangtua., IPK.clean)) +
  geom_point() +
  geom_smooth(method="lm")
```

## 🔥 **7. ANCOVA (Gabungan ANOVA + Regresi)**

```{r}
anova_model <- lm(IPK.clean ~ Akses.Internet..yang.paling.sering.digunakan., data = df)
anova(anova_model)
summary(anova_model)
```

```{r}
ancova_interaction <- lm(IPK.clean ~ Akses.Internet..yang.paling.sering.digunakan.* Uang.Saku.....yang.diberikan.oleh.orangtua., data = df)
anova(ancova_interaction)
summary(ancova_interaction)
```

interaction.plot(

x.factor = df\$Akses.Internet..yang.paling.sering.digunakan.,

trace.factor = df\$Uang.Saku.....yang.diberikan.oleh.orangtua.,

response = df\$IPK.clean,

type = "b",

col = c("red", "blue", "green", "purple"),

pch = 19,

main = "Interaction Plot: Akses Internet × Uang Saku",

xlab = "Akses Internet",

ylab = "Rata-rata IPK",

trace.label = "Uang Saku"

```{r}
boxplot(IPK.clean ~ Akses.Internet..yang.paling.sering.digunakan.,
        data = df,
        col = "lightblue",
        main = "Boxplot IPK berdasarkan Akses Internet",
        xlab = "Jenis Akses Internet",
        ylab = "IPK")

```

```{r}
boxplot(IPK.clean ~ Uang.Saku.....yang.diberikan.oleh.orangtua.,
        data = df,
        col = "lightgreen",
        main = "Boxplot IPK berdasarkan Uang Saku",
        xlab = "Kategori Uang Saku",
        ylab = "IPK")
```
